# 可供转长投的实例问题

提问人：jackiechen8623 时间：2020-07-29 11:06:00
背景：
1 、A公司为非上市集团公司，B公司为上市公司，且为A的子公司，B已执行新金融工具准则；
2 、B公司持有C公司13%股权，C公司为港股上市公司，B将持有的股权在其他权益工具投资列示，按照公允价值核算（此时A派出一名董事在C公司，B公司未实际派出董事）；
3 、 2020 年初，B公司将持有的C公司股权转给A集团公司，B公司终止确认投资，并将其他综合收益转出至未分配利润；
4 、A集团公司未执行新准则， 2020 年增派董事到C公司，至此具有重大影响。
问题：
1 、A集团公司受让的C公司股权投资后，在可供出售金融资产核算，按照公允价值计量；在新增派董事后，具有重大影响，转为权益法核算，此时的公允价值累积变动从其他综合收益转出到投资收益还是未分配利润（参考新金融工具准则）？
2 、可供出售金融资产转到长期股权投资，股权投资成本按照转让时点的公允价值。C公司股权投资的公允价值是按照市价确定还是报表净资产（市价低于净资产）？如按市价，公允价值与账面的可辨认净资产的份额差异如何处理，未来如何处理？

回答人：chenyiwei
首先明确讨论前提：B将C的股权转让给A，与A向C增派董事，构成一揽子交易。
1 、如果A集团在编制合并报表时，对已执行新金融工具准则的子公司B的报表不做调整直接合并，即在A的合并报表层面仍体现为其他权益工具投资的，则在后续取得重大影响时，合并报表层面是由其他权益工具投资转为长期股权投资，相应地累计其他综合收益不能转入损益，应直接转入留存收益。
2 、如果A集团在编制合并报表时，对已执行新金融工具准则的子公司B的报表进行会计政策调整，将B对C的股权投资调整为可供出售金融资产的，则在后续取得重大影响时，合并报表层面是由可供出售权益工具投资转为长期股权投资，相应地累计其他综合收益应重分类到投资收益。
3 、转换时点的公允价值应按C公司的股份市价确定，但如果B持有的C的股份不能在香港证券市场上流通的，则不能引用C的港股市价，应采用其他估值技术加以确定。
4 、转为权益法核算后，应视同一项长期股权投资的初始确认，后续权益法核算遵循《企业会计准则第 2 号——长期股权投资》的相关规定，理论上在核算投资收益时，应按取得重大影响之日可辨认净资产公允价值对C的净利润进行调整，但实务中不切实可行的除外。

提问人：jackiechen8623 时间：2020-07-30 12:18:00
假设不构成一揽子交易，最后第四问，转为权益法核算后，应视同一项长期股权投资的初始确认，后续权益法核算遵循《企业会计准则第 2 号——长期股权投资》的相关规定，理论上在核算投资收益时，应按取得重大影响之日可辨认净资产公允价值对C的净利润进行调整，但实务中不切实可行的除外。假设当时转让评估报告根据市场法评估投资份额为 4 亿元（非直接取港股价格，采用其他估值技术），而被投资单位报表持股比例享有的净资产份额为=6亿元，按照权益法核算遵循《企业会计准则第 2 号——长期股权投资》的相关规定，问题（ 1 ）初始投资成本是否为4 亿元？（ 2 ）若为 4 亿元，被投资单位报表持股比例享有的净资产份额（ 6 亿元）差异，是否涉及调整负商誉，计入营业外收入 2 亿元。

回答人：chenyiwei
1 、是； 2 、原则上是，但需合理判断股价低于每股净资产的原因，避免出现确认负商誉后又需要计提资产减值损失的逻辑矛盾情况。